【裁判字號】    99,事聲,9
【裁判日期】    990122
【裁判案由】    聲明異議（消債）
【裁判全文】
臺灣嘉義地方法院民事裁定               99年度事聲字第9號
聲明異議人
即  債權人  永豐商業銀行股份有限公司
法定代理人  丙○○
代  理  人  陳慕勤
聲明異議人
即  債權人  安泰商業銀行股份有限公司
法定代理人  甲○○
相  對  人
即  債務人  乙○○
訴訟代理人  陳正芳律師
上列債權人等與債務人間消費者債務清理事件，債權人等對於民
國98年12月24日本院98年度執消債更字第81號所為更生方案認可
之裁定提出異議，本裁定如下：
    主  文
異議駁回。
異議費用由聲請人負擔。
    理  由
一、按關於更生或清算之程序，除本條例別有規定外，準用民事
    訴訟法之規定，消費者債務清理條例第15條定有明文。復按
    當事人對於司法事務官處理事件所為之終局處分，得於處分
    送達後10日之不變期間內，以書狀向司法事務官提出異議。
    司法事務官認前項異議有理由時，應另為適當之處分；認異
    議為無理由者，應送請法院裁定之。法院認第1 項之異議為
    有理由時，應為適當之裁定；認異議為無理由者，應以裁定
    駁回之，民事訴訟法第240條之4第1至3項亦定有明文。本件
    債權人等就本院司法事務官於民國98年12月24日以98年度執
    消債更字第81號認可債務人更生方案裁定之終局處分，聲明
    不服提起異議，是本院自應依法就司法事務官所為之處分，
    審究債權人之異議有無理由，合先敘明。
二、債權人永豐商業銀行股份有限公司（下稱永豐銀行）異議意
    旨略以：本件債務人依鈞院97年度消債更字第257 號裁定每
    月必要費用僅為5,200元，剩餘可支配金額為6,800元；惟於
    擬定更生方案時，其未附理由提高每月必要生活支出為6,80
    9元，薪資扣除必要支出後剩餘5,191元，卻僅願提出每月清
    償4,940 元之更生方案，債務人並非滿足最低生活需求下，
    盡力償還債務，顯與消費者債務清理條例「令債務人儘其能
    力清償債務後免責，而獲重生之機會」之意旨相違，影響債
    權人等受償利益178,560 元（計算式：6,800元－4,940元＝
    1,860元；1,860元×96期＝178,560 元），債權人認方案並
    不公允，爰依法聲明異議。
三、債權人安泰商業銀行股份有限公司（下稱安泰銀行）另以：
    債務人於本行申辦信用卡時，即表示「自營美容院，月收入
    60萬元」（見本院卷第10 頁），即平均每月5萬元，實難認
    定相對人於選擇同性質工作時，會捨棄5 萬元之工作，而受
    雇於每月12,000元之薪資；且倘每月12,000元薪資為真，相
    對人平均日薪僅400元，以其現年僅37 歲觀之，難謂債務人
    有努力工作償債之意願；今將恣意消費之結果僅以兩成清償
    ，實難謂公平。
四、本院之判斷：
（一）按債務人有薪資、執行業務所得或其他固定收入，法院認
      更生方案之條件公允者，得不經債權人會議可決，逕依債
      務人之聲請或依職權以裁定認可更生方案，消費者債務清
      理條例第64條第1 項定有明文。次按消費者債務清理條例
      之制定，乃為使負債務之消費者得依本條例所定程序清理
      其債務，保障債權人之公平受償，以謀求消費者經濟生活
      之更生，故除有本條例第63條第1項、第64條第2項所定情
      形外，法院得斟酌裁量認可更生方案。次按消費者債務清
      理條例之立法目的，係為使不幸陷入經濟困境之人得以清
      理債務、重建生活，並在清理過程中能保有符合人性尊嚴
      之最低基本生活，是更生方案之認可，應審酌除最低生活
      需求外，債務人能否負擔該方案之條件以及債權人與債務
      人間之權利義務關係是否公允，還款成數並非唯一之審查
      依據。經查，債務人現任職於芊姿造型美髮（設嘉義市○
      ○路560號），每月薪資12,000元（包括底薪1,1000 元及
      全勤獎金1,000 元），此外並無其他所得，亦無任何不動
      產等較高價值之財產；所提更生方案係每月償還4,940 元
      ，並自本裁定確定之翌日起，以1 個月為1期，共計清償8
      年96期，清償總金額為474,240元，總清償成數為20%等情
      ，此有員工薪資袋、97年度財政部國稅局綜合所得稅資料
      清單及財產歸屬資料清單在卷可憑，並經本院調閱相關卷
      宗查核無訛，堪信屬實。又債務人所陳報每月必要生活費
      用總額為6,809 元，該必要支出費用細項中，包括伙食費
      、強制保險費、醫藥費、水電瓦斯費、電話費、國民年金
      、牌照燃料稅等基本生活必要支出，顯低於行政院主計處
      所公佈98年度全國每人每月平均最低基本生活費9,829 元
      ，堪認適當且必要。則依聲請人每月收入12,000元，扣除
      個人每月必要生活費用6,809元後，僅餘5,191元，用以每
      月償還4,940元，另酌留251元為債務人應急費用。是債務
      人已提出其最大限度之還款方案及金額、確有履行更生方
      案之誠意，且該更生方案公允、適當且可行。本院司法事
      務官前以98年度執消債更字第81號裁定予以認可，核無違
      法不公情事。
（二）至於債權人永豐銀行主張：依本院97 年度消債更字第257
      號裁定，債務人每月必要費用原僅為5,200 元；惟於擬定
      更生方案時，未附理由提高每月必要生活支出為6,809 元
      云云。另查，債務人之家庭生活必要支出，由債務人負擔
      5 千元，餘由配偶負擔，為債務人於聲請更生程序中所自
      陳（見本院97年度消債更字第257號卷宗第104頁），加計
      每月機車油錢200元後，個人每月必要生活支出計算為5,2
      00元，固堪採信。惟查，債務人之配偶業於98年9 月失業
      ，現以資遣費維持生活（見98年度執消債更第81號卷98年
      11月2日調查筆錄第1頁），此經本院調閱相關卷宗查核屬
      實。債務人之配偶現既失業無任何收入，是否得負擔大部
      分家庭生活必要支出，非無疑問，債權人自無從強令其額
      外負擔家庭生活必要支出，勉強提高還款成數。原裁定衡
      諸前情，重為計算債務人個人每月必要生活支出，難認有
      不公平、不公允之情。又債務人每月必要生活費用總額為
      6,80 9元，核屬適當、必要，已如前述。從而，債權人永
      豐銀行執前言求為廢棄原裁定云云，並無理由，本院無從
      准許。
（三）債權人安泰銀行另主張12,000元之薪資未必屬實云云。另
      查，債務人前向債權人安泰銀行申辦信用卡時，於申請書
      載明年收入為60萬元，固據債權人安泰銀行提出信用卡申
      請書1紙為憑。惟查，債務人每月底薪1,1000元並領有全
      勤獎金1,000元，均已如前述，自難僅憑債務人過去申請
      信用卡時年收入狀況，以古非今，遽認債務人現在薪資不
      符實際。債權人安泰銀行該部分主張，並無所據。又債權
      人安泰銀行主張債務人無努力工作償債之意願、還款成數
      過低難謂公平云云。復查，債務人已提出其最大限度之還
      款方案及金額、僅酌留部分應急費用、確有履行更生方案
      之誠意且該更生方案公允、適當、可行，均已如前述。況
      且於更生方案履行中是否有額外增加清償數額之可能，並
      非消費者債務清理條例第63條、第64條所定得否認可更生
      方案之因素，即非本院目前所能審認。是債權人所請並無
      理由，本院無從准許。
五、綜上，本件債務人之更生方案核屬公允、適當、可行，自應
    予以認可。此外，本件又查無消費者債務清理條例第63條第
    1項或同條例64條第2項所定不應或不得認可更生方案之消極
    事由存在。從而，本院司法事務官逕依同條例第64條第1項
    裁定予以認可債務人所提更生方案，並依同條例第62條第2
    項酌定其生活限制，經核並無不合，異議人聲明異議，為無
    理由，應予駁回。
六、依消費者債務清理條例第15條、民事訴訟法第240條之4第3
    項、第78條，裁定如主文。
中    華    民    國    99    年    1     月    22    日
              民事第一庭    法      官  林世芬
上為正本係照原本作成。
如對不服本裁定，應於裁定送達後10日內，以書狀向本院提出抗
告，並繳納抗告費新臺幣1千元。
中    華    民    國    99    年    1     月    22    日
                            書  記  官  許龍崑

司法院資訊處製作；財團法人民間司法改革基金會備份。
